臺灣板橋地方法院民事判決　　　　　　　93年度訴字第1854號
原　　　告　乙○○○
訴訟代理人　葉繼升　律師
複 代 理人　盧昱成　律師
被　　　告　丙○○
訴訟代理人　甲○○
上列當事人間請求侵權行為損害賠償事件，原告於本院刑事庭93
年度交簡上字第14號過失傷害案件之刑事訴訟程序中提起附帶民
事訴訟（93年度交附民字第68號），經本院刑事庭裁定移送前來
，本院於民國94年5月31日言詞辯論終結，判決如下：
    主      文
被告應給付原告新臺幣陸拾壹萬玖仟陸佰肆拾元，及自民國九十
三年六月二十四日起至清償日止，按週年利率百分之五計算之利
息。
原告其餘之訴駁回。
訴訟費用由被告負擔百分之三十九，餘由原告負擔。
本判決第一項於原告以新臺幣貳拾萬陸仟元為被告供擔保後，得
假執行。但被告如以新臺幣陸拾壹萬玖仟陸佰肆拾元為原告預供
擔保，得免為假執行。
原告其餘假執行之聲請駁回。
    事實及理由
一、本件原告起訴主張：被告於民國92年6 月24日下午3 時40分
    許，駕駛車牌號碼Z2—3793號自用小客貨車，沿臺北縣永和
    市○○路66巷由北往南方向行駛，行經該巷14號前時，適原
    告亦同向行走於該車右前方，詎被告竟疏未注意車前狀況並
    隨時採取必要之安全措施，而貿然行駛，致其所駕駛之上開
    自用小客貨車右前部位撞及原告，原告因遭撞及而倒地，受
    有左脛骨、腓骨遠端粉碎性骨折等傷害，經送往郵政醫院急
    救及後續長期治療，迄今仍未能完全復原，且已達輕度肢障
    之程度，造成原告終身行動不便；而被告本件過失傷害犯行
    ，亦經鈞院刑事庭判處拘役40日，如易科罰金以銀元300 元
    折算1 日確定。原告因被告本件過失侵權行為，所受之損害
    如下：
  (一)醫療費用部分：原告因本件車禍事故腿部受傷，長期間前往
    郵政醫院接受治療，迄94年2 月18日止，共計支出醫療費用
    新臺幣（下同）32,364元。
  (二)增加生活上需要部分：
  1.計程車車資：原告因本件車禍事故腿部骨折，行動不便，往
    返醫院就診均需撘乘計程車代步，每趟來回須支出計程車車
    資220 元；而原告先後於92年6 月24日（合併同年7 月2 日
    出院為1 次往返）、92年7 月7 日、92年8 月4 日、92年9
    月15日、92年9 月17日、92年10月15日、92年12月10日、93
    年5 月26日、93年8 月20日、93年10月20日、93年12月21日
    （合併同年12月24日出院為1 次往返）、94年1 月7 日、94
    年2 月18日前往醫院就診（及住院），共計往返13次，所支
    出之計程車車資為2,860 元（計算式：220 x13 =2,860）。
  2.中藥費用：原告因本件車禍受傷，腿部骨折，依照醫師指示
    須另行服用中藥強壯筋骨，原告為此計支出購買中藥之費用
    14,750元。
  (三)減少勞動能力之損害部分：原告於本件車禍事故發生前，原
    領有保母訓練班結業證書，並擔任保母之工作，每月報酬為
    20,000元，惟自本件事故發生迄今，原告腿部傷勢仍未完全
    復原，已成殘障，致原告無法繼續擔任保母之工作賺取報酬
    ，勞動能力完全喪失。查原告為33年12月24日出生，於本件
    事故發生時之年齡為58歲又6 月，依公務人員退休法所規定
    之命令退休年齡65歲計算，原告尚得工作78個月，依月別式
    霍夫曼係數67.0000000（按應係67.0000000之誤，詳後述）
    計算，原告得一次請求該78個月勞動能力喪失之損害金額為
    1,349,230 元（計算式：20,000 x 67.0000000 =1,349,230
    ；元以下四捨五入，下同）。
  (四)精神慰撫金部分：原告因本件車禍事故受有左脛骨、腓骨遠
    端粉碎性骨折等傷害，迄今已年餘，猶未能完全康復，較諸
    原告於事故前尚可勝任照顧幼童之保母工作，原告於本件事
    故發生後已不良於行，反須他人照顧，原告因此所受之身心
    痛苦實難以言喻，爰請求被告賠償精神慰撫金500,000 元。
  　綜上所述，原告因被告本件過失侵權行為，所受之損害已逾
    1,800,000 元，爰依侵權行為之法律關係，請求被告賠償原
    告損害1,600,000 元等語，並聲明請求被告給付1,600,000
    元，及自起訴狀繕本送達翌日起至清償日止，按週年利率百
    分之五計算之利息，並為以供擔保為條件之假執行宣告。
二、被告則以：被告對於前揭時、地駕車不慎撞及原告，致原告
    受有前述左脛骨、腓骨遠端粉碎性骨折等傷害，及原告因本
    件傷害所支出之醫療費用、計程車車資、中藥費用等均無爭
    執，惟關於原告請求減少勞動能力之損害部分，其減少之勞
    動能力比率應以醫院鑑定之結果為準，不能逕以勞動能力完
    全喪失計算，又關於精神慰撫金部分，被告實因無心之過而
    導致本件車禍事故之發生，對於原告感到萬分愧疚，然被告
    並非無賠償誠意，僅因雙方多次協調均無法達成共識，且原
    告所受傷害並非重大不治或難治之傷害，原告請求之精神慰
    撫金500,000 元顯屬過高，應以250,000 元為適當等語置辯
    ，並聲明求為判決駁回原告之訴，如受不利益之判決，願供
    擔保請准宣告免為假執行。
三、原告主張：被告於前揭時、地，駕駛車牌號碼Z2—3793號自
    用小客貨車，因疏未注意車前狀況並隨時採取必要之安全措
    施，致其所駕駛之上開自用小客貨車右前部位撞及同向行走
    於右前方之原告，原告因遭撞及而倒地，受有左脛骨、腓骨
    遠端粉碎性骨折等傷害，並已達輕度肢障之程度等事實，業
    據原告提出與其所述相符之郵政醫院92年9 月15日、93年12
    月24日診斷證明書各1 紙、身心障礙手冊1 件等為證（均影
    本），且為被告所不爭執；又被告因前開過失傷害行為，經
    臺灣板橋地方法院檢察署檢察官以92年度偵字第15386 號提
    起公訴，本院交通法庭於訊問被告後，認宜以簡易判決處刑
    ，而以93年度交簡字第7 號判處被告拘役40日，如易科罰金
    以銀元300 折算1 日，原告不服請求檢察官上訴，經本院交
    通法庭合議庭審理後，以93年度交簡上字第14號判決駁回檢
    察官之上訴而告確定，此亦經本院核閱本院刑事庭依職權移
    送之臺灣板橋地方法院檢察署92年度偵字第15386 號偵查卷
    宗、本院92年度交易字第609 號、93年度交簡字第7 號、93
    年度交簡上字第14號刑事卷宗等無訛（均影本）；是原告上
    開主張，自堪信為真實。
四、按因故意或過失，不法侵害他人之權利者，負損害賠償責任
    ；不法侵害他人之身體或健康者，對於被害人因此喪失或減
    少勞動能力，或增加生活上之需要時，應負損害賠償責任；
    不法侵害他人之身體、健康、名譽、自由、信用、隱私、貞
    操，或不法侵害其他人格法益而情節重大者，被害人雖非財
    產上之損害，亦得請求賠償相當之金額，民法第184條第1項
    前段、第193條第1項、第195條第1項前段分別定有明文。本
    件被告駕駛汽車過失肇事，致原告受有前述之傷害，原告自
    得依上開法條規定，請求被告賠償其損害。茲就原告請求之
    項目及金額，逐項審酌如下：
  (一)醫療費用部分：原告主張其因本件車禍事故腿部受傷，長期
    間前往郵政醫院接受治療，迄94年2 月18日止，共計支出醫
    療費用32,364元等語，業據提出與其所述相符之郵政醫院醫
    療費用證明單10紙、繳費收據16紙等為憑（均影本），且為
    被告所不爭執，自堪信為真實。
  (二)增加生活上需要部分：
  1.計程車車資：原告主張其因本件車禍事故腿部骨折，行動不
    便，往返醫院就診均需撘乘計程車代步，自92年6 月24日起
    至94年2 月18日止，共計往返醫院13次，每次往返須支出計
    程車車資220 元，合計支出車資2,860 元等語，業據提出與
    其所述相符之計程車收據2 紙為憑，且為被告所不爭執，自
    堪信為真實。
  2.中藥費用：原告主張其因本件車禍受傷，腿部骨折，依照醫
    師指示須另行服用中藥強壯筋骨，為此計支出購買中藥之費
    用14,750元等語，業據提出與其所述相符之新永春藥行收據
    4 紙、臺北縣中醫師工會理事長莊振國醫師證明箋1 紙為憑
    （均影本），且為被告所不爭執，自亦堪信為真實。
  (三)減少勞動能力之損害部分：
  1.原告主張其於本件車禍事故發生前，原擔任保母之工作，每
    月報酬為20,000元，惟自本件事故發生後，原告腿部傷勢迄
    未完全復原，已成殘障，致原告無法繼續擔任保母之工作賺
    取報酬，勞動能力完全喪失，以本件事故發生之日起，算至
    原告65歲退休日止，原告計受有78個月勞動能力喪失之損害
    ，依月別式霍夫曼係數計算，扣除中間利息後，原告得一次
    請求之勞動能力喪失損害金額為1,349,230 元等語，並提出
    保母訓練班結業證書、僱主蘇成隆所出具之保母薪資證明書
    等各1 紙為證（均影本）；被告對於原告於本件車禍事故發
    生前每月勞動所得為20,000元，及原告減少勞動能力之期間
    應算至原告年滿65歲等情均無爭執，惟以：原告因本件車禍
    事故所減少之勞動能力比率，應以醫院鑑定之結果為準，不
    能逕以勞動能力完全喪失計算等語置辯。經查，本院依原告
    之聲請，向郵政醫院函詢關於原告本件所受傷害是否已達殘
    廢之程度、其因而減少之勞動能力比率為若干等事項，該院
    函覆以：「‧‧‧乙○○○女士關節活動度受限，粗估約減
    少百分之二十之勞動能力，應屬輕微之功能障礙。」等語，
    此有該院93年12月20日郵政醫字第871 號函文一件附卷可稽
    ；參以原告因本件車禍事故所受傷害均僅集中於左腿部位，
    其餘雙手、右腳等部位均無何傷勢，且原告前於刑事訴訟程
    序中亦自承可以柺杖輔助行走等語（見本院93年度交簡上字
    第14號刑事卷附93年6 月23日審判筆錄第8 頁），足見原告
    因本件車禍事故所受傷勢固非輕微，然亦未達完全喪失勞動
    能力之程度；本院審酌上開郵政醫院函覆內容、前述原告所
    受傷勢及復原狀況等，認原告因本件車禍事故受傷而減損之
    勞動能力比率，應以百分之二十為適當；原告主張其已完全
    喪失勞動能力云云，並未能舉證以實其說，其主張自無可採
    。
  2.次查，原告為33年12月24日出生，自本件車禍事故發生當日
    即92年6 月24日起，算至原告年滿65歲之前1 日即98年12月
    23日止，合計6 年又6 月，即78個月；依原告勞動能力所得
    為每月20,000元，及按週年利率百分之五月別複式霍夫曼係
    數第78月之係數67.0000000（原告於補充理由狀內誤載為
    67.0000000），原告因本件車禍事故受傷所得一次請求之減
    少勞動能力損害，其金額為269,666 元（計算式：20,000 x
    67.0000000 x1/5 =269,666）。
  (四)精神慰撫金部分：本件原告因被告之過失駕駛行為，致受有
    左脛骨、腓骨遠端粉碎性骨折等傷害，傷勢非輕，迄今仍未
    完全復原，行動不便，原告無端橫受此等傷害，其肉體、精
    神上必感受相當之痛苦，自得依民法第195 條第1 項前段規
    定，請求被告賠償相當金額之非財產上損害（即精神慰撫金
    ）。查原告為國中補校畢業，事故發生前每月薪資20,000元
    ，因本件事故受傷後即未從事工作，此為原告所陳明，並有
    原告畢業證書影本1 紙附卷可憑，又原告名下有不動產房屋
    2 筆、田賦及土地各1 筆、汽車2 輛、及數筆投資等財產，
    亦有本院依職權調取之原告稅務電子閘門財產所得調件明細
    表一份在卷可憑；而被告為國中畢業，目前於電信公司擔任
    業務員之職務，月薪約30,000元，此為被告所陳明，又被告
    名下有不動產房屋、土地各1 筆、汽車1 輛、及數筆投資等
    財產，此亦有本院依職權調取之被告稅務電子閘門財產所得
    調件明細表一份在卷可按。本院審酌：原告因被告之過失行
    為所受之傷害非輕，且原告於受傷時已年近六旬，對於本件
    車禍受傷而感受之肉體、精神上痛苦，尤較一般青壯者為鉅
    ，甚者原告所受傷害已達輕度肢障之程度，須忍受終身行動
    不便帶來之困擾，對於原告而言，不啻為重大之打擊，而被
    告駕駛汽車，於前有行人之情況下，猶未能注意車前狀況並
    隨時採取必要之安全措施，致生本件事故，其過失程度非輕
    ，併前述兩造之教育程度、現職、薪資所得、名下現有財產
    ，及斟酌兩造身份、社會地位、經濟情況等一切情狀，認被
    告應賠償原告之非財產上損害，以300,000 元為相當。
五、綜上所述，本件原告依侵權行為之法律關係，請求被告給付
    619,640 元（計算式：醫療費用32,364元+ 增加生活上之需
    要17,610元【2,860 +14,750 =17,610 】+ 減少勞動能力之
    損害269,666 元+ 精神慰撫金300,000 元=619,640元），及
    自起訴狀繕本送達翌日即93年6 月24日起至清償日止，按週
    年利率百分之五計算之利息，為有理由，應予准許；原告逾
    此部分之請求，即屬無據，應予駁回。
六、本件事證已臻明確，兩造其餘主張陳述及攻擊防禦方法，經
    審酌與判決結果不生影響，爰不一一論述，亦併予敘明。
七、本件原告勝訴部分，兩造分別陳明願供擔保請准宣告假執行
    或免為假執行，核無不合，爰分別酌定相當之擔保金額予以
    准許；至原告敗訴部分，其假執行之聲請亦失所附麗，應併
    予駁回。
八、據上論結，本件原告之訴為一部有理由，一部無理由，依民
    事訴訟法第79條、第390 條第2 項、第392 條第2 項，判決
    如主文。
中　　華　　民　　國　　94　　年　　6 　　月　　14　　日
                  民事第二庭  審判長法  官  林玫君
                                    法  官  楊千儀
                                    法　官　劉景宜
以上正本係照原本作成
如對本判決上訴，須於判決送達後20日內向本院提出上訴狀
中　　華　　民　　國　　94　　年　　6 　　月　　14　　日
                              書記官　郭南宏
